臺灣高等法院高雄分院刑事裁定
111年度抗字第264號
抗  告  人  
即  受刑人  許秋武


上列抗告人即受刑人因聲請撤銷緩刑案件，不服臺灣澎湖地方法
院中華民國111年8月4日裁定（111年度撤緩字第8號），提起抗
告，本院裁定如下：
    主  文
原裁定撤銷，發回臺灣澎湖地方法院。
    理  由
一、原裁定意旨略以：抗告人即受刑人許秋武(下稱受刑人)因過
    失致死案件，經原審以109年度交訴字第10號判決判處有期
    徒刑1年，緩刑5年，並應履行原審110年度交附民字第9號和
    解筆錄所載：「被告願給付原告洪陳秋紅（即被害人洪戥坪
    之配偶)新臺幣（下同）320萬元，給付方法：於110年10月2
    0日給付20萬元，所餘300萬元自110年11月20日起，按月給
    付5千元至清償完畢止。」，該判決並於110年12月17日確定
    。受刑人受前揭緩刑宣告確定後，經臺灣澎湖地方檢察署（
    下稱澎湖地檢署）檢察官通知受刑人應依上開和解筆錄內容
    履行，惟受刑人迄未履行，被害人之子洪順周於111年6月15
    日具狀表示受刑人迄未給付其損害賠償金額，請求檢察官向
    法院聲請撤銷受刑人緩刑之宣告。受刑人有未遵期履行上開
    判決所定負擔之事實，足認受刑人違反刑法第74條第2項第3
    款所定負擔之情節重大，依刑法第75條之1第1項第4款之規
    定裁定撤銷受刑人緩刑之宣告。
二、抗告意旨略以：我自110年10月起因病無法工作賺錢，致無
    法如期依和解內容還錢，我現在還在治療中，請求檢察官、
    法官能原諒，讓我身體治療好再來還錢，為此提起抗告，請
    准撤銷原裁定並駁回檢察官之聲請等語。
三、按緩刑宣告，得斟酌情形，命犯罪行為人向被害人支付相當
    數額之財產或非財產上之損害賠償；受緩刑之宣告，而有違
    反刑法第74條第2項第1款至第8款所定負擔情節重大，足認
    原宣告之緩刑難收其預期效果，而有執行刑罰之必要者，得
    撤銷其宣告，同法第74條第2項第3款、第75條之1第1項第4
    款分別定有明文。此乃因緩刑制度設計之本旨，主要目的在
    鼓勵惡性較輕微之犯罪行為人或偶發犯、初犯得適時改過，
    以促其遷善，復歸社會正途，而緩刑宣告得以附條件方式為
    之，亦係基於個別預防與分配正義，俾確保犯罪行為人自新
    及適度填補其犯罪所生之損害為目的。然犯罪行為人經宣告
    緩刑後，若有具體事證足認其並不因此有改過遷善之意，自
    不宜給予緩刑之寬典，故而設有撤銷緩刑宣告制度。再參照
    刑法第75條之1之立法意旨，本條係採裁量撤銷主義，賦與
    法院撤銷與否之權限，實質要件以「足認原宣告之緩刑難收
    其預期效果，而有執行刑罰之必要」，作為審認之標準。至
    於所謂「情節重大」係指受判決人顯有履行負擔之可能，而
    隱匿或處分其財產、故意不履行、無正當事由拒絕履行或顯
    有逃匿之虞等情事而言。亦即，受緩刑之宣告者是否有違反
    刑法第74條第2項第1款至第8款所定負擔情節重大之情形，
    法院仍應本諸認事作用，依職權調查證據，以資審認其違反
    前揭所定負擔之事實存在與否，以及是否情節重大，並就具
    體個案情形，依比例原則綜合衡酌原宣告之緩刑是否難收其
    預期之效果，而確有執行刑罰之必要，資以決定該緩刑宣告
    是否應予撤銷，斷非受緩刑宣告者一有違反上揭所定負擔情
    節重大之事，即應撤銷該緩刑之宣告，此與刑法第75條所定
    ，若符合該條第1項第2款情形之一者，毋須審酌其他要件，
    法院即應逕予撤銷緩刑宣告之情形，迥然有別。尤以刑法第
    74條第2項第3款所定之命犯罪行為人向被害人支付相當數額
    之財產或非財產上之損害賠償作為緩刑宣告之負擔，於宣告
    緩刑前即應考量犯罪行為人實際之償還能力，避免流於形式
    ，又上開命犯罪行為人向被害人支付相當數額之財產或非財
    產上損害賠償之負擔，依刑法第74條第4項之規定，本得作
    為民事強制執行名義，被害人之債權已依法賦予保障，權衡
    刑罰之目的在於制裁不法，而緩刑之宣告係給予犯罪行為人
    自新之機會，受緩刑宣告者，其後若有不能履行賠償責任時
    ，猶應究明其無法履行之原因是否正當，抑或僅係推諉拖延
    時間（如確有支付能力而故意不給付之事），倘若確係因其
    事後經濟窘困，或頓失給付能力，得否能因受緩刑宣告者一
    時無法賠償，即逕以欠缺民事上之清償能力，認應以刑罰制
    裁取代緩刑宣告之效果，自仍有再予詳酌之必要。緩刑宣告
    目的之一，乃在使犯罪行為人尚有保持或另覓工作之機會，
    以便清償被害人之債權，苟若逕予撤銷其緩刑之宣告，無疑
    更使被害人無法獲得清償，且犯罪行為人故意遲不履行之情
    形，與其因事後生活陷入困境而無力履行者，殊難等而視之
    。準此，上揭「得」撤銷緩刑之情形，法官應依職權本於合
    目的性之裁量，妥適審酌被告於緩刑期間內違反應遵守事項
    之情節是否重大，是否已難收其預期之效果，而確有執行刑
    罰之必要。
四、經查：
  ㈠受刑人因過失致死案件，經原審於110年11月8日以109年度交
    訴字第10號判決處有期徒刑1年，緩刑5年，緩刑期間並應履
    行原審110年度交附民字第9號和解筆錄所載內容(「被告願
    給付原告洪陳秋紅（即被害人洪戥坪之配偶)320萬元，給付
    方法：於110年10月20日給付20萬元，所餘300萬元自110年1
    1月20日起，按月給付5千元至清償完畢止。」)，該判決於1
    10年12月17日確定等情，有該案判決書、和解筆錄及本院被
    告前案紀錄表在卷可稽。又受刑人與被害人家屬於110年9月
    14日成立和解後，未依和解內容給付和解金額，此據被害人
    之子洪順周陳明在卷，並為受刑人所不爭執，可見受刑人確
    有違反原審上開刑事案件緩刑宣告所定負擔，並已影響被害
    人之權益。
  ㈡原裁定認受刑人確有未依約按時履行和解條件之情形，違反
    情節重大，固非無見。惟查，本件受刑人未依和解條件支付
    被害人家屬和解金，經被害人家屬向澎湖地檢署聲請撤銷被
    告緩刑之宣告後，檢察官僅發文通知受刑人應依刑事判決內
    容履行緩刑之負擔，並未傳喚受刑人到案表示意見，即逕向
    原審聲請撤銷上開確定判決緩刑之宣告，此經本院核閱該署
    111年度執他附字第2號卷宗無訛。又原審受理本件檢察官聲
    請撤銷緩刑後，復未傳喚受刑人到庭陳述意見，即為撤銷緩
    刑之裁定，亦有卷證在卷可查。然受刑人於收受原審撤銷緩
    刑宣告裁定後，向本院提出其於110年10月19日因急性腎衰
    竭於衛生福利部澎湖醫院急診並辦理住院，迄同年29日始出
    院，復因慢性腎疾病第五期急性惡化經暫時性血液透析、糖
    尿病、糖尿病足併慢性傷口感染於111年6月5日至國立成功
    大學醫學院附設醫院急診住院治療至同年月20日出院、同年
    月29日復因同一病情至醫院治療等情，有上開二醫院之診斷
    證明書3紙在卷可稽(本院卷第13-17頁)。而依受刑人所提出
    上開醫療證明文件內容，受刑人抗告意旨所稱：伊自110年1
    0月起因病無法工作賺錢，致無法如期依和解內容還錢一情
    ，應屬真實可信。
　㈢本件受刑人雖未能履行緩刑負擔之條件，然經核其上開病情
    ，其無法履行原因應屬慢性疾病不得不然之結果，顯非屬推
    諉而故意不給付情形，此與有資力之人推諉拖延時間而惡意
    不履行之情形尚有不同，則其就前揭款項未能給付之原因，
    是否有正當理由、以及是否仍有意願與能力履行上開負擔，
    此部分似非無再予研求之餘地。原審未及審究受刑人上開意
    見，逕依檢察官之聲請撤銷被告之緩刑，自有未當。被告抗
    告意旨執此指摘，尚非全無理由。
五、綜上所述，受刑人雖有未按上開確定判決主文諭知之給付方
    式履行賠償之違反負擔情事，然能否謂受刑人已該當刑法第
    75條之1第1項第4款所定「情節重大」之情狀，且原審未予
    受刑人陳述意見之機會，僅從形式上審酌受刑人未依約履行
    對被害人家屬之給付義務，有違反負擔之情形，即認違反緩
    刑期間應遵守之事項情節重大，非無再予研求之餘地。受刑
    人提起抗告，尚非全無理由，應由本院予以撤銷，為兼顧受
    刑人之審級利益，爰發回原審詳加調查，另為妥適之處理。
六、據上論斷，依刑事訴訟法第413條前段，裁定如主文。
中　　華　　民　　國　　111 　年　　9 　　月　　21　　日
                  刑事第六庭    審判長法  官  李政庭
                                      法  官  王光照
                                      法  官  施柏宏
以上正本證明與原本無異。
不得再抗告。
中　　華　　民　　國　　111 　年　　9 　　月　　21　　日
                                      書記官  沈怡瑩